【裁判字號】    97,簡,398
【裁判日期】    970829
【裁判案由】    詐欺
【裁判全文】
臺灣士林地方法院刑事判決               97年度簡字第398號
聲  請  人  臺灣士林地方法院檢察署檢察官
被      告  乙○○
上列被告因詐欺案件，經檢察官提起公訴（96年度偵緝字第264
號、96年度偵緝字第265 號、96年度偵緝字第270 號），及移送
併案審理（96年度偵字第12139 號），因被告於準備程序中自白
犯罪（96年度易字第454 號），本院合議庭認宜以簡易判決處刑
，裁定由受命法官獨任逕以簡易判決處刑，並判決如下：
    主  文
乙○○幫助他人犯詐欺取財罪，處有期徒刑月，如易科罰金，
以新臺幣壹仟元折算壹日，減為有期徒刑壹月又拾伍日，如易科
罰金，以新臺幣壹仟元折算壹日。又幫助他人犯詐欺取財罪，處
有期徒刑肆月，如易科罰金，以新臺幣壹仟元折算壹日，減為有
期徒刑貳月，如易科罰金，以新臺幣壹仟元折算壹日。應執行有
期徒刑月，如易科罰金，以新臺幣壹仟元折算壹日。
    事實及理由
一、本件犯罪事實如下：被告乙○○明知申請帳戶使用係輕而易
    舉之事，一般人無故取得他人金融帳戶使用之行逕常與財產
    犯罪密切相關，而可預見該等不自行申辦帳戶使用，反而收
    取他人存摺使用之人，可能係遂行不法所有意圖用以詐騙他
    人，仍以縱若有人持以犯罪亦無違反其本意而基於幫助他人
    詐欺財物之犯意，於民國95年5 月3 日，在臺新國際商業銀
    行北天母簡易分行開設帳號0000000000000000號帳戶後，旋
    將該帳戶之存摺、金融卡、密碼交付予不詳年籍綽號「小王
    」之成年男子，嗣「小王」所屬之以童照錞為首之詐騙集團
    成員，以色情應召為由，詐騙被害人羅國強、黃柏儒於95年
    7 月8 日各自匯款新臺幣（下同）3,000 元至被告上開帳戶
    內，復於95年7 月10日下午5 時許，上網佯稱可提供援交，
    致被害人馬嘉鐘陷於錯誤，於同日晚上6 時許，前往臺中市
    ○○路某自動櫃員機匯款26,000元至被告上開帳戶內，該詐
    欺集團又刊登廣告偽稱提供伴遊小姐服務，於95年7 月10日
    18時27分許，徐晨軒依廣告內所載電話聯絡後，不疑有他匯
    款3,000 元至被告上開帳戶內。乙○○復另起同前幫助他人
    犯詐欺取財罪之不確定故意，於95年6 月19日，前往中華郵
    政股份有限公司士林蘭雅郵局開設帳號00000000000000號帳
    戶後，旋將該帳戶之存摺、金融卡、密碼交付予不詳年籍之
    人。嗣於95年7 月31日某時許，該不詳年籍之人所屬詐欺集
    團，以退稅為由打電話向李炳松詐騙，使李炳松陷於錯誤，
    匯款892,250 元至乙○○前揭郵局帳戶內。
二、本件犯罪證據引用檢察官起訴書及移送併辦意旨書（詳如附
    件）之記載，並補充：上揭犯罪事實，業據被告乙○○於本
    院訊問時坦承不諱（見本院97年5 月15日準備程序筆錄），
    核與起訴書及併辦意旨書所載之其他證據相符，足見其自白
    與事實相符，堪以採信，本件事證明確，被告犯行堪以認定
    ，應依法論科。
三、按刑法上之幫助犯，係對於犯罪與正犯有共同之認識，而以
    幫助之意思，對於正犯資以助力，而未參與實施犯罪之行為
    者而言，最高法院75年度臺上字第1509號、88年度臺上字第
    1270號判決意旨參照。本件被告基於幫助之犯意，分別提供
    上述存摺、提款卡、密碼等予真實年籍姓名不詳之成年男子
    及該詐騙集團成員，並利用被告之幫助，意圖為自己不法之
    所有，施用詐術使被害人陷於錯誤，因而將其帳戶內之款項
    轉帳至被告所提供之上揭帳戶內，是被告所為係參與詐欺罪
    構成要件以外之行為，係犯刑法第30條第1 項、第339 條第
    1 項之幫助詐欺取財罪。次按幫助犯係從屬於正犯而成立，
    以正犯已經犯罪為要件，故幫助犯並非其幫助行為一經完成
    ，即成立犯罪，必其幫助行為或其影響力持續至正犯實施犯
    罪始行成立，至於法律之變更是否於行為後，有無刑法第二
    條第一項所定之新舊法比較適用，亦應以該時點為準據，最
    高法院96年度臺非字第312 號判決意旨參照。被告先後2 次
    分別提供存摺、提款卡、印章之時間，雖分別在95年5 月3
    日、95年6 月19日，然其正犯使用以詐欺並取財之時間分別
    為95年7 月8 日、95年7 月31日。依上開說明，其犯罪完成
    之日應分別為95年7 月8 日、95年7 月31日。是其2 次之犯
    罪既已在95年7 月1 日刑法修正施行後，該2 次犯罪，即應
    適用修正後之規定，而無新舊法之比較適用，附此說明。被
    告於95年5 月3 日，以一提供臺新銀行帳戶之幫助行為，分
    別幫助詐欺集團成員詐得被害人羅國強、黃柏儒、馬嘉鐘、
    徐晨軒等數被害人之財物，係一行為而觸犯數幫助詐欺取財
    罪名，為想像競合犯，就該次提供帳戶行為，應從一情節較
    重之幫助詐欺取財罪處斷。被告於95年5 月3 日及95年6 月
    19日，分2 次交付帳戶與詐欺集團成員，幫助渠等犯詐欺取
    財罪之犯行，犯意各別，行為互殊，應分論併罰。被告提供
    臺新銀行帳戶資料之行為，幫助詐欺集團成員詐得被害人羅
    國強、馬嘉鐘財物部分，雖未據公訴人起訴，然此部分乃與
    起訴書所載之幫助詐欺犯行部分，有想像競合之裁判上一罪
    關係，已如前述，且亦經臺灣士林地方法院檢察署檢察官以
    96年度偵字第12139 號移請併案審理，本院自得併予審究，
    附此敘明。被告對正犯資以助力，但未參與犯罪行為之實施
    ，為幫助犯，爰依刑法第30條第2 項之規定減輕其刑。爰審
    酌被告因經營不善、需錢孔急，乃提供帳戶供他人詐騙財物
    ，造成犯罪偵查困難，致使此類犯罪手法層出不窮，嚴重危
    害交易秩序與社會治安，犯罪之目的、動機、手段，犯罪後
    坦認犯行，已知悔悟，犯後態度良好等一切情狀，就所犯上
    開2 罪，各量處如主文所示之刑，並均諭知易科罰金之折算
    標準。因被告犯罪時間，均在96年4 月24日之前，所犯符合
    中華民國96年罪犯減刑條例第2 條第1 項第3 款所定之減刑
    條件，均應依該規定減其宣告刑二分之一，故減為有期徒刑
    1 月又15日、2 月，並就被告所犯各罪經減刑後之刑，依刑
    法第51條第5 款規定，定其應執行之刑，及諭知易科罰金之
    折算標準，以示懲儆。
四、臺灣士林地方法院檢察署96年5 月14日甲○綱96偵4530字第
    4628號函送併案意旨略以：被告乙○○明知申請帳戶使用係
    輕而易舉之事，一般人無故取得他人金融帳戶使用之行徑常
    與財產犯罪密切相關，而可預見該等不自行申辦帳戶使用，
    反而收取他人存摺使用之人，可能係遂行不法所有意圖用以
    詐騙他人，仍以縱若有人持以犯罪亦無違反其本意而基於幫
    助他人詐欺財物之概括犯意，於民國95年5 月19日，申請補
    發其先前所開立之臺北富邦銀行帳號000000000000號帳戶存
    摺、金融卡後，旋將該帳戶之存摺、金融卡密碼交付予不詳
    年籍之人。嗣詐欺集團成員取得上開帳戶存摺、金融卡後，
    即意圖為自己不法所有，在網路上先由自稱「小芯」之女子
    ，與黃文宏聊天，藉此取得黃文宏之聯絡方式；嗣再由自稱
    「阿賓」、「阿用」之男子，撥打電話給黃文宏，佯稱：「
    你叫小姐，沒有來，付3000元就沒事」、「已叫徵信社調查
    你家中的住址，如付錢就沒事」云云，使黃文宏誤信將遭不
    利，因而於95年5 月24日匯款10,000元至乙○○前揭臺北富
    邦銀行帳戶，因認被告此部分幫助詐欺犯行與本件起訴論罪
    部分有連續犯裁判上一罪關係，應為起訴效力所及等語。經
    查：併案部分被告提供存摺、提款卡、印章之時間為95年5
    月19日，然其正犯使用以詐欺並取財之時間為95年5 月24日
    ，而本案起訴論罪部分，其犯罪完成之日分別為95年7 月8
    日、95年7 月31日，是本案部分2 次之犯罪既已在刑法修正
    施行後，即應適用修正後之規定，亦無從與併案部分之犯罪
    行為適用修正前刑法第56條之規定，依連續犯論以一罪。從
    而，本院尚難一併加以審究，此部分應退回原移請併案之檢
    察機關另行依法處理，附此敘明。
五、據上論斷，依刑事訴訟法第449 條第2 項、第3 項、第454
    條第2 項，刑法第339 條第1 項、第30條第1 項前段、第2
    項、第41條第1 項前段、第51條第5 款，刑法施行法第1 條
    之1 ，中華民國96年罪犯減刑條例第2 條第1 項第3 款、第
    7 條，逕以簡易判決如主文。
六、檢察官及被告如不服本判決，應於收受送達之日起10日內，
    向本院提起上訴。
中    華    民    國    97    年    8     月    29    日
                  刑事第七庭法  官  高雅敏
以上正本證明與原本無異。
如不服本判決，應於送達後10日內，向本院提出上訴狀。
                            書記官  陳映羽
中    華    民    國    97    年    8     月    29    日
附錄本案論罪科刑法條
刑法第339條第1項
意圖為自己或第三人不法之所有，以詐術使人將本人或第三人之
物交付者，處5 年以下有期徒刑、拘役或科或併科1 千元以下罰
金。


司法院資訊處製作；財團法人民間司法改革基金會備份。
